【裁判字號】    97,易,526
【裁判日期】    980107
【裁判案由】    恐嚇
【裁判全文】
臺灣宜蘭地方法院刑事判決               97年度易字第526號
公  訴  人  臺灣宜蘭地方法院檢察署檢察官
被      告  丙○○
選任辯護人  林國漳律師
上列被告因恐嚇案件，經檢察官提起公訴（97年度偵字第2964號
），本院判決如下：
    主  文
丙○○犯恐嚇危害安全罪，處拘役拾日，如易科罰金，以新台
幣壹仟元折算壹日。
    事  實
一、丙○○係宜蘭縣冬山鄉柯林村村長，乙○○則於宜蘭縣冬山
    鄉○○○路329號經營裕榮畜牧場。因乙○○之畜牧場有污
    染環境之疑慮，附近村民即組成宜蘭縣冬山鄉環境保護促進
    協會，並訂於民國97年6月22日上午9時召開座談會，而開會
    通知已於97年6月15日送予乙○○。丙○○為避免乙○○屆
    時不予與會，遂於97年6月21日上午10時許前往裕榮畜牧場
    再次叮嚀乙○○務必準時與會，丙○○為使乙○○確實前往
    開會，竟基於恐嚇之犯意，以「如果不去開會，會放鞭炮讓
    豬隻流產」等語之加害財產之事恫嚇乙○○，致使乙○○心
    生畏懼，足以生危害於乙○○之安全。
二、案經乙○○訴由宜蘭縣政府警察局羅東分局報請臺灣宜蘭地
    方法院檢察署檢察官偵查起訴。
    理  由
一、按被告以外之人於審判外之言詞或書面陳述，除法律有規定
    者外，不得作為證據，刑事訴訟法第159條第1項定有明文。
    本件關於告訴人乙○○、證人戊○○、甲○○於警訊之陳述
    ，均係被告以外之人於審判外之言詞陳述，為傳聞證據，且
    被告之辯護人就上開供述之證據能力於本院準備及審理程序
    中均提出爭執，復查無得例外取得證據能力之法律依據，應
    認無證據能力，不得採為認定被告有罪之證據。
二、訊據被告丙○○固坦承其為柯林村村長，且為宜蘭縣冬山鄉
    環境保護促進協會會員，於97年6月21日上午10時許前往告
    訴人經營之裕榮畜牧場，叮嚀告訴人於翌日上午9時許參加
    由宜蘭縣冬山鄉環境保護促進協會召開之協調座談會等情不
    諱，惟矢口否認有恐嚇犯行，並辯稱：97年6月21日拿開會
    通知單去給乙○○，是伊自己1個人去，在辦公室是說上次
    告訴人也沒有來開會，這次如果也沒有來的話，大家會不開
    心，告訴人說他沒有時間不要去，伊說伊是村長幫忙協調，
    你就去一下，如果你不去，有聽說有人要放鞭炮，說完以後
    ，伊就離開云云。經查：
  (一)宜蘭縣冬山鄉環境保護促進協會於97年6月22日上午9時許，
    假柯林社區活動中心，邀集村內各養豬戶業者參與環境改善
    座談會，有宜蘭縣冬山鄉環境保護促進協會97年6月17日冬
    環促會字第0970003號函在卷可參（97年度偵字第2964號卷
    第24頁）。被告於97年6月21日前往告訴人經營之畜牧場，
    就當日商談情形，告訴人於本院審理中證稱：97年6月21 日
    早上被告至裕榮畜牧場找伊，雙方在辦公室講話，當時還有
    戊○○、甲○○在場，被告是說明早要開會，叫伊要去，伊
    說明天要去雙溪載豬，所以沒有辦法去，被告要求一定要去
    ，說如果伊不去的話，母豬生完5個月後就要收場，伊說5個
    月沒有辦法，至少要1年的時間，被告後來說要給伊1年的時
    間，伊說母豬是新的，10個員工要怎麼辦，被告說1年不收
    ，環保局會盯住伊，而且要封井，要放鞭炮讓母豬流產等語
    （參見本院卷第44至48頁97年12月17日審判筆錄）。就當日
    被告前往告訴人之畜牧場，雙方於辦公室內談及翌日出席座
    談會與畜牧場遷場事宜，被告於告訴人明確表明不出席座談
    會之情形下，提及放鞭炮等語，此據告訴人證述明確。另在
    場證人戊○○於本院審理中證稱：97年6月21日被告去找乙○○時，伊當時在場，被告剛開始說5個月要遷廠，乙○○
    說5個月母豬生產不行，被告說1年可以嗎，讓員工回去吃自
    己，及說97年6月22日要乙○○去開會，如果不去的話，下
    個禮拜，縣府的人及環保局的人都會到，還會來抗爭，會放
    鞭炮讓母豬流產等語（參見本院卷第49至52頁97年12月17日
    審判筆錄）；證人甲○○於本院審理中證稱：97年6月21日
    乙○○與被告在對話時，一開始伊不在，之後上廁所出來，
    乙○○要伊留在現場，當天被告是拿開會的通知單，說隔天
    要來開會，如果乙○○不來開會，一直要閃，下個禮拜有人
    會來放鞭炮，還要找記者及村民來抗議，會利用政府機關的
    關係，讓豬場沒有辦法生存，當時被告有向乙○○表示畜牧
    場5、6個月要遷走，乙○○反應說豬隻還沒有長大，這樣划
    不來等語（參見本院卷第52至55頁97年12月17日審判筆錄）
    ，依證人戊○○、甲○○前開證述，均證述被告當日拿開會
    單予被告之際，除談及被告經營之畜牧場至遲應於1年後關
    閉，並要求被告翌日參與座談會，如被告屆時未參加時，將
    有抗爭活動等情。雖證人戊○○、甲○○證述被告並未明言
    親自或找人點燃鞭炮，但以被告與告訴人談話內容觀之，談
    話中被告要求告訴人儘速關閉畜牧場及出席座談會，於告訴
    人明確表明不克出席座談會後，隨即向告訴人表明會有人燃
    放鞭炮等語，實際已隱含告訴人不聽從時會遭受之不利後果
    ，再據證人戊○○證稱：在97年6月21日之前，被告於97年6
    月15日有帶一群人至裕榮畜牧場抗議，抗爭的目的就是不要
    讓人養豬等語（參見本院卷第50、51頁97年12月17日審判筆
    錄），以被告前已帶眾至告訴人之畜牧場抗議，再於上開言
    談中提及告訴人不願出席協調座談會時，將有民眾抗爭與點
    燃鞭炮之事，顯見被告於言談中已有恐嚇之意。
  (二)證人即宜蘭縣冬山鄉環境保護促進協會理事長丁○○於本院
    審理中證稱：伊是冬山鄉環境保護促進協會的理事長，協會
    針對住家附近的養豬戶有開過會，因為養豬場很臭，跟養豬
    場協調，他們開3次會要請乙○○來尋求解決，開會通知都
    是請被告去通知，被告是當和事佬及協調的角色，但是養豬
    場從頭到尾都不理他們，乙○○都不來，開完會之後在閒聊
    的時候，就有村民很氣憤說要放鞭炮等語（參見本院卷第56
    至59頁97年12月17日審判筆錄）。證人丁○○前開證述，雖
    以告訴人不出席宜蘭縣冬山鄉環境保護促進協會召開之座談
    會，於會議後有與會人員提及燃放鞭炮一事，被告僅以此辯
    稱僅係轉述其他村民意見，但證人丁○○於97年6月21日當
    日既未在場，對於被告談話之內容語氣並未目睹，則被告究
    係單純遞送開會通知單，或進而要求告訴人遷場及出席座談
    會，證人丁○○前開證詞即無從為被告有利之認定。況被告
    如於事件中依證人丁○○所述擔任和事佬與協調的角色，亦
    無必要於言談中強力要求被告遷移畜牧場之必要，被告辯稱
    單純轉述他人談話云云，要無足採。
  (三)綜上所述，本件事證明確，被告前開所辯顯係卸責之詞，不
    足採信，其恐嚇犯行堪以認定，應依法論科。
三、核被告所為，係犯刑法第305條恐嚇罪。爰審酌被告身為柯
    林村村長，雖對告訴人經營之畜牧場對有環境污染之疑慮，
    但竟以恐嚇方式威嚇他人，依其犯罪之動機、目的、手段、
    犯罪所生之損害，及犯罪後之態度等一切情狀，量處如主文
    所示之刑，及諭知易科罰金之折算標準，以示懲儆。
據上論斷，應依刑事訴訟法第299條第1項前段，刑法第305條、
第41條第1項前段，刑法施行法第1條之1第1項、第2項前段，判
決如主文。
本案經檢察官郭欣怡到庭執行職務
中    華    民    國    98    年    1     月    7     日
                  刑事第四庭法  官  辜漢忠
以上正本證明與原本無異。
如不服本判決應於收受送達後十日內向本院提出上訴書狀，並應
敘述具體理由；其未敘述上述理由者，應於上訴期間屆滿後二十
日內向本院補提理由書(均須按他造當事人之人數附繕本)「切勿
逕送上級法院」。
                            書記官  許麗汝
中    華    民    國    98    年    1     月    7     日
附錄本案論罪科刑法條：
中華民國刑法第305條
（恐嚇危害安全罪）
以加害生命、身體、自由、名譽、財產之事，恐嚇他人致生危害
於安全者，處2年以下有期徒刑、拘役或3百元以下罰金。


司法院資訊處製作；財團法人民間司法改革基金會備份。
